【裁判字號】    88,自,849
【裁判日期】    890411
【裁判案由】    違反著作權法
【裁判全文】
臺灣臺中地方法院刑事判決                          八十八年度自字第八四九號
    自  訴  人  洽裕興業股份有限公司
    代  表  人  乙○○
    代  理  人  蔡得謙律師
                鐘登科律師
    被      告  丙○○
    選任辯護人  蔡宏隆
右列被告因違反著作權法案件，經自訴人提起自訴，本院判決如左：
    主  文
丙○○擅自以改作之方法侵害他人之著作財產權，處有期徒刑參月，如易科罰金，以
參佰元折算壹日。
    事  實
丙○○係台中市○○○路七五八號二一樓Ｂ２三博國際有限公司（下稱三博公司）之
負責人，以經銷床組為業，其為增進床組之銷售，竟於民國八十八年四月間，擅自將
洽裕興業股份有限公司（下稱洽裕公司）委託東影工商廣告攝影社（下稱東影）拍攝
並取得著作權編號九一八九號之床組攝影著作，用掃描方式鍵進電腦中再稍加修改之
方式予以改作，且將改作完成物交給衡發實業有限公司（下稱衡發公司）生產床組，
以此方法侵害洽裕公司之著作財產權。嗣因衡發公司將該改作物交給弘昇油漆股份有
限公司配色，而遭洽裕公司之人員發現，始知上情。
    理  由
一、訊據被告丙○○，固坦承自訴人洽裕公司所提出之前揭改作物係三博公司交給衡
    發公司作為烤漆參考用，惟否認該物係以洽裕公司之前揭攝影著作改作而來，辯
    稱：該作品係三博公司委託大陸地區人民陳莉利用電腦掃描之合成方式所製作，
    並非翻拍自訴人之攝影著作，而陳莉所用以合成之資料係取自三博公司曾委託東
    影所拍攝之「Ａ照片」，該場景係固定的，任何委託拍攝的人均可利用云云。經
    查，自訴人擁有編號九一八九號床組攝影著作之著作權乙節，有該著作之照片及
    東影原攝影師甲○○之聲明書各一張附卷可稽；又被告雖提出大陸地區人民陳莉
    身分證及證明影本各一份以實其說，然經本院細閱該證明，內容載「我陳莉於一
    九九六年十二月二日在中國大陸幫三博國際有限公司，以電腦掃描製作本圖（所
    示者為自訴人所指控之前揭改作物）」等字，此與拍攝Ａ照片之東影攝影師甲○
    ○證稱「Ａ照片是我在八十八年十月間幫三博公司所拍攝的」（本院八十九年三
    月十四日訊問筆錄）諸語核對，可知陳莉合成該改作物三年多後，才有Ａ照片之
    產生，被告嗣雖再提出三博公司曾多次委託東影拍攝之收據六紙，以更改說詞為
    陳莉所利用者非Ａ照片，而係各照片中之場景，但觀諸該些收據上所載之日期，
    均為八十七年間，此亦均在陳莉合成該改作物之後，足徵被告辯稱該改作物係陳
    莉利用三博公司委託東影拍攝之照片所合成，並不可採。次查，該改作物經本院
    勘驗結果，其紙質、清晰度與照片不同，應係透過電腦所合成無誤，再與自訴人
    之編號九一八九號床組攝影著作詳細比對，兩張所呈現之內容，於花材、花飾擺
    設位置、床單、枕頭、被單之花色、壁紙顏色、窗台大小及位置、窗簾顏色及位
    置、被單之縐摺、光線角度、射入窗台之陰影等完全相同，僅床中間之構造有稍
    許不同；又被告為反駁自訴代理人對於光影角度無法移動之說，乃以前揭改造物
    之檔案再加以改造後提出證明（置於證物袋中，下以Ｂ物稱之），惟本院細觀Ｂ
    物，其內容除將床中間之部分構造改作成與九一八九號床組攝影著作相同、被單
    垂下部分截掉、花瓶有點位移外，其原來之光影位置並無改變，只是較原來模糊
    罷了，顯見該改作物之檔案中存在著九一八九號床組攝影著作中「床」的資料；
    再甲○○稱「公司的道具場景可讓客戶使用，但照片之鐵架床是客戶自己的」（
    本院八十九年三月十四日訊問筆錄），而比對Ａ照片與九一八九號床組攝影著作
    中「床」的構造，兩者顯然不同，可信甲○○所言為真，此益徵被告確係以自訴
    人之前揭攝影著作為資料用電腦加以改作無誤。因認被告所言，僅係卸責之詞，
    不足採信。本件事證明確，被告犯行應堪認定。
二、核被告所為，係犯著作權法第九十二條擅自以改作之方法侵害他人著作財產權之
    罪。爰審酌被告犯後力圖矯飾、不思悔悟，及尚未與自訴人達成民事和解等情狀
    ，量處如主文所示之刑，並諭知易科罰金之折算標準。
據上論斷，應依刑事訴訟法第三百四十三條、第二百九十九條第一項前段，著作權法
第九十二條，刑法第十一條前段、第四十一條，罰金罰鍰提高標準條例第第二條，判
決如主文。
中      華      民      國    八十九    年      四      月     十一     日
                                     臺灣台中地方法院刑事第三庭
                                          法  官   李  秋  娟
右正本證明與原本無異。
如不服本判決，應於判決送達後十日內向本院提出上訴狀，上訴於臺灣高等法院臺中
分院( 須附繕本 )。
                                          書記官
中      華      民      國  八十九    年      四      月     十一     日
附錄論罪科刑法條
著作權法第九十二條：
擅自以公開口述、公開播送、公開上映、公開演出、公開展示、改作、編輯或出租之
方法侵害他人之著作財產權者，處三年以下有期徒刑，得併科新台幣十五萬元以下罰
金。


司法院資訊處製作；財團法人民間司法改革基金會備份。
